【裁判字號】    97,再,1
【裁判日期】    970130
【裁判案由】    拆屋還地
【裁判全文】
臺灣高等法院臺中分院民事裁定             97年度再字第1號
再審原告    丁○○
再審被告    丙○○
            甲○○
            乙○○
            戊○○
上列當事人間拆屋還地事件，再審原告對於中華民國88年 1月11
日本院87年度上字第 221號確定判決，提起再審之訴，本院裁定
如下：
    主  文
再審之訴駁回。
再審訴訟費用由再審原告負擔。
    事實及理由
一、按再審之訴，應於30日之不變期間內提起。前項期間，自判
    決確定時起算，判決於送達前確定者，自送達時起算；其再
    審之理由發生或知悉在後者，均自知悉時起算。但自判決確
    定後已逾五年者，不得提起。以第496條第1項第5款、第6款
     或第 12款情形為再審之理由者，不適用前項但書之規定，
    民事訴訟法第 500條定有明文。是自判決確定後已逾五年者
    ，如非以民事訴訟法第496條第1項第5款、第6款或第12款情
    形為再審之理由者，顯即已不得提起再審之訴。又按對於第
    二審判決於上訴期間內提起上訴者，其上訴因不合法而被以
    裁定駁回時，在該裁定確定前，尚無從斷定上訴為不合法。
    因之，應於駁回上訴之裁定確定時，始知悉原判決確定（司
    法院院解字第3007號解釋參照），故對於該原判決提起再審
    之訴者，其提起再審之訴之不變期間，應自駁回上訴之裁定
    確定時起算，最高法院 67年台抗字第495號判例意旨可資參
    照。查再審原告前對本院於 88年1月11日所為87年度上字第
    221號判決提起上訴，經最高法院於 88年12月17日以88年度
    台上字第3287號裁定認其上訴不合法而予駁回，再審原告並
    已於89年1月7日收受該裁定正本等情，業經本院調閱上開案
    卷查證屬實，是上開本院87年度上字第221號判決顯於89年1
    月間即已告確定，乃再審原告迄至96年12月25日始遞狀對上
    開本院 87年度上字第221號確定判決（下稱本院原確定判決
    ）提起本件再審之訴，自判決確定後已逾五年，而再審原告
    亦非以民事訴訟法第496條第1項第5款、第6款或第12款情形
    為再審之理由，是揆諸前揭說明，其提起本件再審之訴顯已
    逾期，而非合法。
二、又按提起再審之訴，依民事訴訟法第 501條第1項第4款之規
    定，應表明再審理由。此為必須具備之程式，且此程式之欠
    缺性質上屬無庸命補正之事項，是若於訴狀中未表明再審理
    由者，其訴即屬不合法，毋庸命其補正，逕以裁定駁回之，
    最高法院 60年台抗字第538號、70年台再字第35號判例意旨
    參照。又所謂表明再審理由，必須於訴狀中指明確定判決有
    如何合於同法第 496條第1項各款或第497條所定再審事由之
    具體情事，始為相當。查本件再審原告主張依「民事訴訟法
    第498條、第469條、第496條第9項（按應係第9款）、第500
    條」提起再審，卻僅重複泛稱本院原確定判決就再審被告之
    建物及地上物占用其土地之面積認定有誤，苗栗縣銅鑼地政
    事務所測量人員之測量違法，苗栗縣政府無權調處兩造界址
    糾紛而重新分配，縣政府知法違法，其中必有文章，承審法
    官應命重新測量云云，卻未表明本院原確定判決有如何合於
    民事訴訟法第 496條第1項各款或第497條所列再審事由之具
    體情事，依首開說明，其提起再審之訴據此亦屬不合法，而
    毋庸裁定定期命其補正，應由本院逕以裁定駁回之。
三、據上論結，本件再審之訴為不合法，依民事訴訟法第 502條
    第 1項、第95條、第78條，裁定如主文。
中    華    民    國    97    年    1     月    30    日
                  民事第三庭    審判長法  官  陳照德
                                      法  官  李平勳
                                      法  官  朱  樑
以上正本係照原本作成。
不得抗告。
                                      書記官  陳妙瑋
中    華    民    國    97    年    1     月    30    日
                                                      Ｍ


司法院資訊處製作；財團法人民間司法改革基金會備份。
